【裁判字號】    88,自,134
【裁判日期】    890223
【裁判案由】    詐欺等
【裁判全文】
臺灣板橋地方法院刑事判決                          八十八年度自字第一三四號
    自  訴  人  玉山商業銀行股份有限公司
    代  表  人  乙○○
    代  理  人  戊○○
                丙○○
    被      告  甲○○
                丁○○
右列被告因詐欺等案件，經自訴人提起自訴，本院判決如左：
    主  文
甲○○連續行使偽造私文書，足以生損害於他人，處有期徒刑捌月，如附表所示之偽
造丁○○署押均沒收；又連續意圖為自己不法之所有，以不正方法由自動付款設備取
得他人之物，處有期徒刑月；應執行有期徒刑拾月，緩刑年，如附表所示偽造之
丁○○署押均沒收。
丁○○無罪。
    事  實
一、甲○○明知其自民國八十七年三月間起搬離其臺北縣樹林鎮○○路三○九號九樓
    住處即未與其母丁○○連絡，及伊債信不良，無法以自己名義申辦信用卡，為向
    幼達科技股份有限公司（以下簡稱為「幼達公司」）分期付款購買總價新台幣（
    下同）六萬八千二百六十三元之迪士尼幼兒教材，竟基於意圖為自己不法所有及
    供以行使之概括犯意，於八十七年六月二十二日在幼達公司設在三重市湯城區之
    展示處支付二千元保證金，並持其前為代辦保險所得丁○○身分證影本，在內容
    係購買人向玉山銀行股份有限公司（以下簡稱為「玉山銀行」）申辦信用卡，願
    由該行就每期二千八百八十一元共分二十三期之價款一次墊付予幼達公司，再按
    期列入信用卡帳單繳納之「優惠分期付款同意書」內之申請人欄及立同意書人欄
    上各冒簽丁○○之署押以申辦信用卡及同意前述抵付列帳方式，交予不知情之幼
    達公司業務員己○○，為其填載丁○○之身分及指定其申設之樹林郵政八十四號
    信箱為帳寄地址等資料，將該同意書送回玉山銀行，以行使各該偽造之私文書，
    使玉山銀行承辦人員誤信係丁○○本人申請且同意上述抵付列帳方式，而發給第
    0000000000000000號信用卡，兼為其墊付前開分期價款；繼於
    八十七年七月十八日傍晚六時許在台北縣某處，假冒丁○○名義，以遺失前開信
    用卡為由打電向玉山銀行申請掛失補發，使該銀行承辦人員復陷於錯誤而發給第
    0000000000000000號信用卡。甲○○取得信用卡後，於八十七
    年七月十三或同年月十四日及同年七月二十三日或同年月二十四日之某時，分別
    在台北縣某處，各偽造丁○○之署押於信用卡背面之簽名條上，先持前一信用卡
    於八十七年七月十五日晚上八時三十三分許至玉山銀行板橋分行，於同年七月十
    六日上午十時五十分及同日上午十一時二十九分許二度至玉山銀行土城分行，插
    入該銀行之自動櫃員機內，均以輸入發卡銀行核給丁○○密碼之不正之方法，連
    續由該自動付款設備各取得五千元現金花用；另承前開犯意，持後一信用卡於同
    年七月二十四日及八月三日至台北縣板橋市○○街一五八號四樓之女紅妝服飾行
    ，於同年八月二十八日、二十九日、三十日至設在台北縣三重市湯城區之家福股
    份有限公司（以下簡稱為「家福公司」），分別購買服裝、飾品三萬一千八百五
    十元、二萬九千六百元及購買日用品二百五十八元、一千九百八十九元、一千零
    四十九元，在其簽帳單消費者收執聯上偽簽「丁○○」署押各一枚（各同時複寫
    一枚於特約商店存查聯及聯合信用卡處理中心存查聯上），兼透過特約商店存查
    第二聯，將第三聯送交聯合信用卡處理中心轉向發卡之玉山銀行請求墊款，退還
    第一聯予本人收執，以行使各該具收據性質之偽造私文書，使玉山銀行之承辦人
    員再陷於錯誤而為其墊付各筆消費款，皆足生損害於丁○○及玉山銀行。其後經
    玉山銀行向丁○○追索扣除甲○○劃撥繳納二千八百八十一元及九千元外之十二
    萬零四百七十五元墊款，始循線查悉上情。
二、案經玉山銀行代表人乙○○提起自訴。
    理  由
壹、被告甲○○部分：
一、右揭事實除詐欺犯意部分外，餘業據被告甲○○於本院八十九年二月九日審理時
    坦承不諱，核與自訴人玉山銀行代表人乙○○之代理人戊○○及丙○○指訴其被
    害經過，及同案被告丁○○供稱伊非親自或同意由甲○○向玉山銀行申領、補發
    信用卡持以提款、簽帳，暨證人己○○證稱甲○○向幼達公司購物如何以向玉山
    銀行申辦之信用卡列帳抵付與劉靜蓉證稱持卡人如何向女紅妝服飾行簽帳購物等
    情相符（見本院八十八年七月一日、同年八月十二日訊問筆錄），並有身分證、
    優惠分期付款同意書、切結書、信用卡掛失暨補發記錄單、訂購承諾書、人事資
    料表各一紙、國內特約商店請款帳單三紙、傳真查詢國內各類掛號郵件查單二紙
    、大宗掛號函件存根聯二紙、劃撥單二紙、簽帳單四紙、消費繳款彙總查詢一紙
    等影本及應收帳款明細表三紙、自動櫃員機交易明細表三紙暨樹林郵局0000
    000─二一六號函附之專用信箱申請書、領取掛號郵件印鑑卡等影本可稽。被
    告甲○○雖辯稱伊僅想利用丁○○名義簽帳後繳款，非有意詐欺云云；惟查，信
    用卡之使用首重誠信，發卡銀行苟知被告甲○○債信不良及冒用他人名義申請，
    當不致發給信用卡願為墊付簽帳款、允其預借現金或准其掛失補發，是被告甲○○依此所為，於客觀上乃詐術之施用，而其於申領信用卡時除任清潔工之薪資外
    ，無其他收入或財產可供還款，並負欠數萬元債務，嗣即失業，且數度遷徒，生
    活關係繁亂等情為其所自承，既知本身不能通過徵信，竟私下冒名領卡、請求補
    發後持以多次簽帳，終致無法償還扣除其簽帳逾月所劃撥如事實欄載二筆外之十
    二萬餘元帳款，顯見其自始即無意付款，於主觀上亦有不法所有之意圖甚明，所
    辯毋乃卸責之詞，不值採信，其犯行明確，堪以認定，應依法論科。
二、核被告甲○○冒名向玉山銀行申領及請求補發信用卡，皆係犯刑法第三百三十九
    條第一項之詐欺取財罪，其擅自簽署丁○○姓名在簽帳單上持向各特約商店刷卡
    消費，使玉山銀行誤信其有意償還而為其墊款，除係犯刑法第三百三十九條第二
    項之詐欺得利罪外，與冒名申請信用卡之行為，均兼犯刑法第二百十六條、第二
    百十條之行使偽造私文書罪，其在信用卡背面簽署丁○○姓名，係犯刑法第二百
    十七條之偽造署押罪，其擅持丁○○信用卡預借現金，係犯刑法第三百三十九條
    之二第一項之以不正方法由自動付款設備取得他人之物罪，其在簽帳單上所偽造
    之署押，為偽造私文書之階段行為，與偽造之低度行為皆為行使之高度行為吸收
    ，不另論罪。其將「優惠分期付款同意書」內表示申辦信用卡及同意抵付列帳之
    私文書摯予己○○送交玉山銀行辦卡，暨歷次冒用丁○○姓名刷卡簽帳均作成三
    聯式簽帳單交予特約商店，由特約商店留存第二聯後將第三聯送交聯合信用卡處
    理中心向發卡銀行請求墊款，各係一行為同時觸犯二行使偽造私文書罪名，為想
    像競合犯，應從同一行使偽造私文書罪處斷。其行使偽造私文書與詐得信用卡間
    、行使偽造私文書與詐得墊付款利益利間及此二者與在信用卡背面偽造署押間，
    各有方法、結果之牽連關係，均應從一重之行使偽造私文書罪處斷。其多次行使
    偽造私文書及不正由自動付款設備取得他人財物之時間密接、各所犯之構成要件
    相同，應均成立連續犯各論以一罪，並加重其刑，此二罪間其犯意各別，構成要
    件亦異，應併合處罰。茲被告無犯罪前科，於本院八十九年二月九日訊問時已與
    玉山銀行達成和解，有台灣高等法院被告全國前案紀錄表及和解筆錄影本可參，
    爰審酌其品行、犯罪之動機、目的、手段、所生危害及犯後態度等一切情狀，量
    處如主文所示之刑，並定其應執行之刑，以示懲儆。又被告甲○○前未曾受有期
    徒刑以上刑之宣告，其因一時失慮罹犯本罪，經受此審判、科刑教訓後，當益知
    戒慎，信無再犯之虞，本院認所宣告之刑以暫不執行為適當，併宣告緩刑三年，
    以啟自新。附表所示「丁○○」之署押均屬偽造，應依法宣告沒收。
貳、被告丁○○部分：
一、自訴意旨略以：被告丁○○於首揭時點向玉山銀行申領信用卡及請求補發，經其
    子甲○○代收後，即自行持以預借現及向幼達公司、女紅妝服飾店、家福公司簽
    帳消費，使伊誤信而允予墊款云云，因認被告丁○○涉嫌共同連續犯刑法第三百
    三十九條之詐欺罪嫌。
二、按犯罪事實應依證據認定之，無證據不得推定其犯罪事實，如不能證明被告犯罪
    者，應諭知無罪之判決，刑事訴訟法第一百五十四條、第三百零一條第一項分別
    定有明文。所謂認定犯罪事實之證據，係指足以認定被告確有犯罪行為之積極證
    據而言，苟未能發現相當證據，或證據不足為不利於被告事實之認定時，即應為
    有利於被告之認定，更不待何有利之證據，亦不能以推測或擬制之方法，以為裁
    判基礎（最高法院二十九年上字第三一○五號、四十年台上字第八六號、五十六
    年度台上字第八○七號判例意旨參照）。訊據被告丁○○堅決否認伊自行或推由
    被告甲○○向玉山銀行申領及補發信用卡後，經其中一人持以預借現或至各特約
    商店簽帳消費，而掛失、補發玉山銀行信用卡係由客戶逕於電話中以語音為之，
    系爭之前、後二紙信用卡均寄至郵局之信箱由甲○○中領取，有信用卡掛失暨補
    發記錄單、傳真查詢國內各類掛號郵件查單二紙及樹林郵局0000000─二
    一六號函附之專用信箱申請書、領取掛號郵件印鑑卡等影本可憑，且被告丁○○
    收受自訴狀繕本、歷次訊問所簽姓名與華南銀行消金字第○九○一二號函檢附
    其申領信用卡之四紙產品訂貨單及三紙簽帳單上署押「丁○○」，其中之「木」
    部與「匕」部上鉤率皆分立，較諸玉山銀行提出之優惠分期付款同意書上「丁○○」署押之「木」部其與「匕」部均上鉤後分別與右下一撇相連及倒捲，與系爭
    餘四紙簽帳單上書筆韻簡拙之「丁○○」署押顯有不同，證人己○○及劉靜蓉亦
    分別供稱向幼達公司購物以申辦玉山銀行信用卡列帳抵付及持卡向女紅妝服飾行
    簽帳買貨者係甲○○或一男子，丁○○未出面，即皆不能認係被告丁○○所為，
    參以被告甲○○始終供承前開犯行係伊自行，要難僅憑自訴人片面之指訴及被告
    間為母子遽認丁○○係謀議後推由甲○○為之，此外查無被告丁○○有何詐欺犯
    行之積極證據，揆諸前述，其被訴共犯連續詐欺罪名即屬不能證揆諸前述，應為
    無罪之諭知。
據上論斷，應依刑事訴訟法第二百九十九條第一項前段、第三百零一條第一項、刑法
第五十六條、第二百十六條、第二百十條、第二百十七條、第二百十九條、第三百三
十九條第一項、第二項、第三百三十九條之二第一項、第五十五條、第五十一條第一
項第五款、第七十四條第一款、罰金罰鍰提高標準條例第一條前段，判決如主文。
本案經檢察官陳伯厚到庭執行職務。
中      華      民      國    八十九    年      二月    二十三    日
                                      臺灣板橋地方法院刑事第五庭
                                          法  官  周建興
本判決與原本相符。
如不服本判決，應於判決送達後十日內，向本院提出上訴狀。
                                          書記官  左雲鶴
中      華      民      國    八十九    年      二      月    二十三    日
附表：
┌───────────────┬──────────┬────────┐
│ 書      證      名      稱   │所偽造丁○○署押枚數│ 備          註 │
├───────────────┼──────────┼────────┤
│優惠分期付款同意書            │        二枚        │                │
├───────────────┼──────────┼────────┤
│0000000000000000信用卡背面    │        一枚        │                │
├───────────────┼──────────┼────────┤
│0000000000000000信用卡背面    │        一枚        │                │
├───────────────┼──────────┼────────┤
│女紅妝服飾行87.07.24消費31,850│消費者收執聯上一枚（│                │
│元簽帳單                      │各複寫一枚於特約商店│                │
│                              │存查聯及聯合信用卡處│                │
│                              │理中心存查聯上）    │                │
│                              │                    │                │
├───────────────┼──────────┼────────┤
│女紅妝服飾行87.08.03消費29,600│        同右        │                │
│元簽帳單                      │                    │                │
├───────────────┼──────────┼────────┤
│家福公司87.08.28消費  258元簽 │        同右        │                │
│帳單                          │  │                │
├───────────────┼──────────┼────────┤
│家福公司87.08.29消費1,989元簽 │        同右        │                │
│帳單                          │                    │                │
├───────────────┼──────────┼────────┤
│家福公司87.08.30消費1,049元簽 │        同右        │                │
│                              │                    │                │
└───────────────┴──────────┴────────┘
刑法第三百五十六條
債務人於將受強制執行之際，意圖損害債權人之債權，而毀壞、處分或隱匿其財產者
，處二年以下有期徒刑、拘役或五百元以下罰金。
刑法第二百十六條
行使第二百十條至第二百十五條之文書者，依偽造、變造文書或登載不實事項或使登
載不實事項之規定處斷。
刑法第二百十條
偽造、變造私文書，足以生損害於公眾或他人者，處五年以下有期徒刑。
刑法第二百十七條
偽造印章、印文或署押，足以生損害於公眾或他人者，處三年以下有期徒刑。
盜用印章、印文或署押，足以生損害於公眾或他人者，亦同。
刑法第二百十九條
偽造之印章、印文或署押，不問屬於犯人與否，沒收之。
刑法第三百三十九條
意圖為自己或第三人不法之所有，以詐術使人將本人或第三人之物交付者，處五年以
下有期徒刑、拘役或科或併科一千元以下罰金。
以前項方法得財產上不法之利益或使第三人得之者亦同。
前二項之未遂犯罰之。
刑法第三百三十九條之二
意圖為自己或第三人不法之所有，以不正方法由自動付款設備取得他人之物者，處三
年以下有期徒刑、拘役或一萬元以下罰金。
以前項方法得財產上不法之利益或使第三人得之者，亦同。


司法院資訊處製作；財團法人民間司法改革基金會備份。
